【裁判字號】    92,交上訴,1002
【裁判日期】    921225
【裁判案由】    過失致死等
【裁判全文】
臺灣高等法院臺南分院刑事判決      九十二年度交上訴字第一二號  Ａ
      上  訴  人  臺灣嘉義地方法院檢察署檢察官
      上  訴  人
      即  被  告  丙  ○  ○
右上訴人因被告過失致死等案件，不服臺灣嘉義地方法院九十年度交訴字第一○六號
中華民國九十二年六月三十日第一審判決（起訴案號：臺灣嘉義地方法院檢察署九十
年度偵字第七五八二號），提起上訴，本院判決如左：
      主      文
原判決關於過失致人於死及定應執行刑部分均撤銷。
丙○○因過失致人於死，累犯，處有期徒刑壹年。
其他上訴駁回。
上訴駁回部分所處有期徒刑壹年肆月與前揭第二項所處之刑，應執行有期徒刑貳年貳
月。
      事      實
一、丙○○曾因殺人未遂案件，經臺灣高等法院臺中分院於民國（下同）八十年六月
    十八日，以八十年度上訴字第五一八號，判處有期徒刑九年確定；又因違反麻醉
    藥品管理條例、偽造署押案件，經臺灣臺中地方法院於八十年七月十六日，以八
    十年度易字第二七二號，判處有期徒刑八月、六月，定應執行有期徒刑一年，嗣
    經撤回上訴而確定。其後上開罪刑經裁定應執行有期徒刑十年，執行至八十四年
    四月十三日縮刑假釋保護管束，並於八十九年十一月二十八日假釋期滿未經撤銷
    ，以已執行完畢論。不料丙○○不知惕勵，於九十年十一月十日下午五時四十分
    許，駕駛向東南小客車租賃行所租得之車牌號碼ＩＩ─二五八五號自小客車，沿
    嘉義縣梅山鄉往大林鎮由東向西方向行駛，途經嘉義縣大林鎮○○里○○○號○
    路互助社區○○○○○路口前方之快車道，本應注意汽車不得超速行駛；駕駛人
    應注意車前狀況，隨時採取必要之安全措施；汽車行近行人穿越道前，應減速慢
    行等規定；而當時速限為時速四十公里、天候陰、夜間有照明、縣道、柏油路面
    乾燥無缺陷、無障礙物，且視距良好、閃光號誌正常、有分向限制線（雙向禁止
    超車線），並無不能注意之情事，竟疏未注意，未留意前方及交岔路口行人之動
    態，而貿然以時速七十公里以上速度急馳，適有行人林劉妙亦疏未注意行人在劃
    有分向限制線之路段，不得穿越道路之規定，貿然在該三岔路口東側東側道路上
    橫越分向限制線，正當穿越道路時（林劉妙穿越位置距離行人穿越道約四點八公
    尺，即為該三岔路口處之縣道一六二號公路上東側行人穿越道之東方四點八公尺
    ），丙○○閃避不及，前揭自小客車右前車頭撞擊林劉妙，林劉妙遂彈起頭部撞
    破自小客車前擋風玻璃右側，並遭撞擊作用力帶至前揭三叉路口西方約二十二公
    尺處，摔落在由西向東方向之內側快車道路面，致其頭部受有右側二十乘十五公
    分挫裂傷並多發性開放性骨折腦質外溢，左下肢小腿內側部十二乘三公分撕裂創
    一處及左小腿前部十五乘三公分斷裂創一處合併腓、脛骨開放性骨折，右下肢大
    腿前上部十乘二公分挫傷一處及右下肢膝外側部六乘六挫傷一處以及小腿前部十
    二乘二斷裂創一處合併腓、脛骨開放性骨折等傷害；又為不明之小客車隨後碾過
    腹、胸部，致林劉妙受胸部至腹部三六乘二四公分輾壓傷合併左、右肋骨多發閉
    鎖性骨折併胸、腹腔內出血等傷害，林劉妙因前揭頭部傷害嚴重未即送醫即當場
    死亡。又丙○○明知汽車駕駛人，駕駛汽車肇事致人受傷亡，應即採取救護或其
    他必要措施，並向警察機關報告，不得駛離，惟其竟為圖脫免刑事責任，未即採
    取救護或其他必要措施，且未向任何警察機關報告，即駕車逃離現場；嗣承辦員
    警即嘉義縣警察局民雄分局大美派出所員警汪宏政循線聯絡丙○○駕車前來受檢
    說明，惟丙○○屆時未至，汪宏政乃認為丙○○嫌疑重大，而丙○○遂於案發後
    數小時，經友人陳保仁陪同向警方投案。
二、案經林劉妙之夫甲○○訴請臺灣嘉義地方法院檢察署檢察官偵查起訴。
      理      由
一、上訴人即被告丙○○對於右揭過失致人於死及肇事逃逸等情坦白承認，核與證人
    即目擊事故路人鐘林柒於警訊時及審理中、證人即事故現場路人詹飛羽、證人陳
    保仁於警訊時之證述、道路交通事故調查報告表所記載之內容及現場圖、現場照
    片六張、肇事車輛照片五張、相驗照片四張所示之情節相符。又被害人林劉妙因
    本件車禍受有前開傷害致當場死亡，亦經檢察官督同法醫師相驗屬實，製有驗斷
    書、相驗屍體證明書、勘驗筆錄在卷可佐，並經證人即承辦員警嘉義縣警察局民
    雄分局大美派出所員警汪宏政、吳百軒於原審之具結證詞可憑。此外，並有交通
    部公路總局嘉義區監理所九十一年十二月二十八日（九一）嘉監車字第九一一九
    ○九九號函在卷足憑；且被害人林劉妙為被告駕車衝撞，摔落在由西向東方向之
    內側快車道路面上，隨即再為不明之小客車碾過腹、胸部，造成其胸部至腹部三
    六乘二四公分輾壓傷，合併左、右肋骨多發閉鎖性骨折併胸、腹內出血等傷害，
    有驗斷書及臺灣嘉義地方法院檢察署九十二年十一月二十一日嘉檢威忠字第二四
    一三五號函在卷可稽，而證人鐘林柒於原審亦證實被害人有再被其他小客車碾過
    身體無誤，足見被告供稱被害人林劉妙被其車撞後摔落內側快車道路面上，隨即
    再被不明小客車碾過乙節，為可置信。被告之自白，堪信為真正。
二、按行車速度，依標誌或標線之規定，無標誌或標線者，在未劃設車道線或行車分
    向線之道路，郊外時速不得超過四○公里；又按行經無號誌之交岔路口時，均應
    減速慢行，作隨時停車之準備；再按車輛行駛時，駕駛人應注意車前狀況，隨時
    採取必要之安全措施；另按汽車行近行人穿越道前，應減速慢行；道路交通安全
    規則第九十三條第一項第一款但書、第九十四條第三項、第一百零三條分別定有
    明文。查被告駕車理應注意上述規定，且當時速限為時速四十公里、天候陰、夜
    間有照明、縣道、柏油路面乾燥無缺陷、無障礙物，且視距良好、閃光號誌正常
    、有分向限制線（雙向禁止超車線）等情，有前開道路交通事故調查報告表可稽
    ，客觀上並無不能注意之情形，被告竟疏未注意以致肇事撞擊被害人死亡，顯有
    過失。雖本件被害人於前開車禍亦有「行人在劃有分向限制線之路段，不得穿越
    道路（參酌道路交通安全規則第一百三十四條第二款）」等疏失，亦即其就本件
    車禍同有過失，然此尚非得以解免被告之過失罪責。而本件肇事經送請臺灣省嘉
    雲區車輛行車事故鑑定委員會鑑定，結果亦認「行人林劉妙夜間未依規定走行人
    穿越道，且於劃有分向限制線路段，穿越道路；與丙○○駕駛自小客車，夜間行
    經閃光號誌路口，未減速反嚴重超速行駛，同為肇事原因。」等情，有該會九十
    二年五月二日嘉鑑字第九二○三八四號鑑定意見書在卷可佐，顯亦同此認定。是
    被害人之死亡與被告之過失行為間有因果關係；本件事證已臻明確，被告之犯行
    ，應可認定。
三、核被告所為，係犯刑法第一百八十五條之四之駕車肇事逃逸罪、第二百七十六條
    第一項之過失致死罪；查刑法第一百八十五條之四之駕車肇事逃逸罪，所侵害之
    法益，為社會之公共安全，其立法之目的，係為促使駕駛人於肇事後能對被害人
    即時救護，以減少死傷，是該罪之成立，祇以行為人有駕駛動力交通工具肇事，
    致人死傷而逃逸之事實為已足，至行為人對於肇事有否過失，則非所問。而刑法
    第二百七十六條第一項之過失致人於死罪，所侵害之法益，則為個人之生命安全
    ，係針對行為人應注意、能注意、而疏未注意之過失行為予以非難；二者之立法
    目的、保護法益及構成要件均不相同；且駕車肇事逃逸，係過失行為發生後，為
    規避責任，始行起意之另一故意行為，二罪間犯意各別，行為互殊，應予分論併
    罰。又查被告曾因殺人未遂案件，經臺灣高等法院臺中分院以八十年度上訴字第
    五一八號，判處有期徒刑九年確定；又因違反麻醉藥品管理條例、偽造署押案件
    ，經臺灣臺中地方法院以八十年度易字第二七二號，判處有期徒刑八月、六月，
    並應執行有期徒刑一年，嗣經撤回上訴而確定。其後上開罪刑經裁定應執行有期
    徒刑十年，執行至八十四年四月十三日縮刑假釋保護管束，並於八十九年十一月
    二十八日假釋期滿未經撤銷，以已執行完畢論等情，有臺灣高等法院被告全國前
    案紀錄表、臺灣嘉義地方法院檢察署刑案資料查註紀錄表可參，其於有期徒刑之
    執行完畢後五年內再犯本件有期徒刑以上之刑之罪，為累犯，應依刑法第四十七
    條規定加重其刑。另按刑法第六十二條所謂自首，係以對於未發覺之罪投案而受
    裁判為要件，如案已發覺則被告縱有投案陳述自己犯罪之事實，亦祇可謂為自白
    ，不能認為自首，又所謂發覺，固非以有偵查犯罪權之機關或人員確知其人犯罪
    為必要，而對其發生嫌疑時即得謂為已發覺，但此項對犯人之嫌疑，仍須有「確
    切之根據」得為「合理之可疑」者，始足當之，若單純主觀上之懷疑，要不得謂
    為已發生嫌疑（最高法院七十二年台上字第六四一號判例、九十一年度台上字第
    三四三一號裁判參照）。查本件被告遭查獲之經過業經證人汪宏政於原審具結證
    稱：案發後，當日晚上七點前，我們由梅山鄉往大林鎮方向的台三線公路上的監
    視器所拍得的車輛中，過濾可疑的車輛，因為據報肇事的車輛屬於比較暗色的車
    ，所以我們比較留意比較暗色的車，但是淺色的車輛也有注意，該段時間的可疑
    車輛都有過濾；過濾詢問的情形是本地的車輛車主經通知後，都有開車來配合調
    查，而外地車輛部分，經聯絡各該地員警調查，也都回報沒有問題；其中ＩＩ─
    二五八五號車輛車主（即東南小客車租賃行）告知我們該車當時是丙○○駕駛，
    我們從丙○○在租車處所留電話聯絡他，我問他該車當時是否是他駕駛，他說是
    ，我就約他開車來派出所，要看該車損害狀況，但屆時他未到；因為我們過濾詢
    問的幾十部可疑車輛之車主，都很配合調查，只有被告沒有依約定的時間開車來
    受檢，我就開始懷疑被告為肇事者；當天晚上十二點多，梅山分駐所的湯姓巡佐
    打電話給我們大美派出所所長黃秋鎮，說我們要找的肇事逃逸者丙○○已經跟他
    們聯絡，詢問該如何處理，我們所長就去梅山分駐所帶回丙○○等語甚明，是認
    承辦員警汪宏政於案發後，針對被告以外之幾十部可疑車輛車主過濾調查，皆認
    為並無問題，僅僅被告一人未依約定時間駕車前來受檢，故乃懷疑被告係肇事者
    ，此等承辦員警對於被告發生嫌疑情形，已非單純主觀上之懷疑，實屬有「確切
    之根據」得為「合理之可疑」者，合乎前揭裁判要旨所示之「案已發覺」要件，
    又被告係於員警與之聯絡後，方才出面，更足見被告是知悉已受警方追查，無法
    躲避，故而投案，因此，本件被告於案發後由友人陳保仁陪同前往梅山分駐所陳
    述犯罪事實之行為，尚與「自首」要件不合，並無「自首」規定之適用。而被告
    於本院行準備程序時表示同意原判決認定其係投案而非自首之理由，不必再調查
    其到案是否自首，並捨棄傳喚證人乙○○作證，附為敘明。
四、原判決就被告過失致人於死部分，認為罪證明確，因予論科，雖非無見，惟查被
    害人林劉妙為被告駕車衝撞，摔落在由西向東方向之內側快車道路面上後，隨即
    為不明之小客車碾過「腹、胸部」，造成其「胸部至腹部三六乘二四公分輾壓傷
    ，合併左、右肋骨多發閉鎖性骨折併胸、腹內出血」之傷害，原判決認為被害人
    「胸部至腹部三六乘二四公分輾壓傷，合併左、右肋骨多發閉鎖性骨折併胸、腹
    內出血」等傷害，同是被告所駕駛之小客車撞所造成之傷害，顯與事實稍有不符
    。檢察官上訴意旨就被告過失致人於死部分，認為原審量刑過輕；而被告上訴意
    旨認為量刑太重，均指摘此部分原判決不當，雖無理由，但原判決既有上揭未洽
    之處，應由本院將原判決關於過失致人於死及定應執行刑部分撤銷改判。因此審
    酌被告超速駕車，漠視他人生命財產安全、且其於肇事致被害人死亡後逃逸，惡
    性重大、雙方過失責任比例、主動出面投案、猶未與被害人家屬達成和解及坦承
    犯行等一切情狀，量處如主文第二項所示之刑。至於被告所犯駕車肇事逃逸部分
    ，原審依第一百八十五條之四、第四十七條，並審酌被告被罪一切情狀，量處有
    期徒刑壹年肆月。本院經核此部分原判決認事用法及量刑均無不當。檢察官上訴
    意旨以被告駕車肇事未為救治被害人即行逃逸，應成立遺棄致死罪（詳後述），
    並指摘此部分原判決量刑過輕；而被告上訴意旨認此部分原判決量刑太重，均無
    理由，應予駁回，並與撤銷改判部分定其應執行之刑如主文第四項所示，以示懲
    儆。
五、又告訴人指訴稱被告丙○○之前揭行為尚涉有刑法第二百九十四條第二項之遺棄
    致死罪云云，惟查：證人鐘林柒於原審證稱：被告車輛撞到被害人林劉妙後，把
    被害人撞到很遠的對向內側快車道上，但被告車輛並未輾壓到被害人，被害人是
    落地後倒在路中，再被後面開來的車輛輾過二、三次等語，再依前揭驗斷書、相
    驗屍體證明書所載，被害人之致死創傷係「頭部開放性骨折（即頭部右側二十乘
    十乘五公分挫裂傷並多發性開放性骨折腦質外溢之傷害）」，且被害人頭部未見
    輾壓情形，又被害人乃當場死亡之事實，亦見前述，可見被害人之死亡，確實是
    因為被告駕車撞擊被害人頭部造成「頭部右側二十乘十乘五公分挫裂傷並多發性
    開放性骨折腦質外溢」之傷害所致（見卷附驗斷書中林劉妙之死因及致死創傷兩
    欄均記明為「頭部開放性骨折」），而且當時已難醫救，因此，被害人之死亡與
    被告之遺棄行為間尚無相當因果關係可言。復查無其他確切證據可資認定被告涉
    有遺棄致死犯行，且檢察官對此部分亦未起訴，本院自不予審究。檢察官上訴意
    旨依告訴人聲請上訴所主張被告尚涉有刑法第二百九十四條第二項之遺棄致死罪
    ，認其聲請上訴尚非顯無理由，而提起上訴。惟依上開說明，此部分上訴無據，
    併此敘明。
據上論斷，應依刑事訴訟法、第三百六十八條、第三百六十九條第一項前段、第三百
六十四條、第二百九十九條第一項前段，刑法第二百七十六條一項、第四十七條、第
五十一條第五款，罰金罰鍰提高標準條例第一條前段，判決如主文。
本案經檢察官邱克斌到庭執行職務。
中    華    民    國      九十二      年      十二      月    二十五    日
                                  臺灣高等法院臺南分院刑事第四庭
                                      審判長法官  黃    三    哲
                                            法官  王    浦    傑
                                            法官  陳    珍    如
右正本證明與原本無異。
肇事逃逸罪部部分如不服本判決，應於判決送達後十日內向本院提出上訴狀，其未敘
述理由者並應於提出上訴狀後十日內向本院補提理由書（應附繕本)。
其餘不得上訴
                                      法院書記官  陳    淑    貞
中    華    民    國      九十二      年      十二      月    二十六    日
附錄法條：
刑法第二百七十六條第一項：
因過失致人於死者，處二年以下有期徒刑、拘役或二千元以下罰金。
刑法第一百八十五條之四：
駕駛動力交通工具肇事，致人死傷而逃逸者，處六月以上五年以下有期徒刑。


司法院資訊處製作；財團法人民間司法改革基金會備份。
